【裁判字號】    99,抗,850
【裁判日期】    991029
【裁判案由】    聲明異議
【裁判全文】
臺灣高等法院民事裁定                   99年度抗字第850號
抗  告  人  乙○○
上列抗告人因與相對人甲○○間聲明異議事件，對於中華民國99
年4月23日臺灣板橋地方法院99年度執事聲字第128號裁定提起抗
告，本院裁定如下：
    主  文
原裁定廢棄。
    理  由
一本件相對人以原法院96年度重簡字第5915號、97年度簡上字第
  95號民事確定判決為執行名義（下稱系爭執行名義），向原法
  院民事執行處聲請強制執行（案列96年度執字第70597 號），
  嗣相對人同意上開執行名義所列之工程項目已全數完成，本件
  執行程序業已終結，抗告人則以相對人就其所有之電熱水器、
  蓮蓬頭、電插座等設備未回復原位及原功能，本件執行程序尚
  未終結等為由，向原法院民事執行處聲明異議，原法院民事執
  行處駁回其異議，抗告人不服，提出異議，原法院以系爭執行
  名義係記載：「被告（即抗告人）應容忍原告（即相對人）進
  入臺北縣林口鄉○○○街72號4 樓房屋（下稱系爭房屋），按
  如附件防水工程估價單所示之工程項目進行上開房屋浴廁之地
  坪及牆面防水施作」等語，相對人既表示同意本件執行完畢，
  即達其強制執行之目的，本件強制執行程序已終結，抗告人對
  此有爭執，應依民事訴訟程序謀求解決為由，而駁回其異議。
  抗告人不服，乃抗告前來。
二按當事人或利害關係人，對於執行法院強制執行之命令，或對
  於執行法官、書記官、執達員實施強制執行之方法，強制執行
  時應遵守之程序，或其他侵害利益之情事，得於執行程序終結
  以前為聲請或聲明異議，但強制執行不因而停止，強制執行法
  第12條第1 項定有明文。依上開規定，執行程序一經終結，即
  不容當事人或利害關係人就執行命令、方法或應遵守程序或其
  他侵害利益情事再有所主張（最高法院37年上字第7672號、51
  年台上字第2945號判例參照），惟所稱強制執行程序終結，究
  指強制執行程序進行至如何程序而言，應視聲請或聲明異議之
  內容，分別情形定之，倘對於整個執行名義而非僅對於執行標
  的物之執行程序異議，必待強制執行程序進行至執行名義所載
  債權全部達其目的時，始為終結（最高法院98年度台抗字第15
  9 號裁定參照）。是當事人或利害關係人就執行法院認定強制
  執行程序是否終結有所爭執而聲明異議時，執行法院不得以執
  行程序業已終結為由，駁回其聲明異議。
三查相對人以系爭執行名義向原法院民事執行處聲請強制執行，
  系爭執行名義雖僅記載：抗告人應容忍相對人進入系爭房屋，
  按原法院97年度簡上字第95號判決附件防水工程估價單所示之
  工程項目進行上開房屋浴廁之地坪及牆面防水施作等語，且相
  對人已向原法院民事執行處表示上開執行名義所列之工程項目
  已全數完成，同意本件強制執行完畢（見原法院執行卷(二)第12
  頁，民國99年1 月20日執行筆錄；第31、32頁，99年3月4日執
  行筆錄），惟原法院民事執行處司法事務官於98年4月7日至系
  爭房屋執行時，兩造經協調結果，「債務人（即抗告人）同意
  債權人（即相對人）於周六、日修繕，磁磚花色及材質於估價
  單範圍之內，債權人同意讓債務人挑選，債權人應於一個月內
  陳報修繕結果。」，有執行筆錄在卷可稽（見原法院執行卷(一)
  第186 頁），嗣相對人雖雇工將系爭房屋浴廁之地坪及牆面防
  水施作完成，惟抗告人或具狀陳報或於原法院民事執行處司法
  事務官履勘時，多次向原法院民事執行處表示相對人未於施工
  完成後將上開房屋衛浴間之臉盆、馬桶、電熱水器、蓮蓬頭等
  設備回復原狀，並聲請回復原狀（見原法院執行卷(一)第198、1
  99頁，卷(二)第12、16至18、46、50、51頁），原法院民事執行
  處司法事務官乃於99年3月4日會同兩造至系爭房屋，由相對人
  雇工進行系爭房屋浴廁間之臉盆、馬桶、電熱水器、蓮蓬頭等
  設備之回復原狀工程，其中臉盆、馬桶等設備經工人當場回復
  原狀，而原電熱水器、蓮蓬頭則因無法在系爭房屋尋得而無法
  回復原狀，有執行筆錄附卷可查（見原法院執行卷(二)第31、32
  頁）。又抗告人依系爭執行名義固有容忍相對人進入系爭房屋
  修繕之義務，惟相對人依系爭執行名義，修繕系爭房屋之浴廁
  地坪及牆面漏水，必須暫將相關設備拆下，其執行行為自應涵
  蓋浴廁之地坪及牆面防水施作後之相關設備回復原狀，在未將
  原設備回復原狀前，其強制執行程序自難謂為業已終結。是相
  對人雖向原法院民事執行處表示其已依系爭執行名義內容完成
  修繕，同意本件強制執行完畢，惟其既未將衛浴間電熱水器、
  蓮蓬頭等設備回復原狀，揆諸前揭說明，本件強制執行程序自
  未終結，原法院民事執行處尚不得以相對人已完成上開執行名
  義所列之工程項目為由，而認定本件強制執行程序已終結。抗
  告人主張：系爭房屋浴廁間之電熱水器、蓮蓬頭等設備尚未回
  復原位及原功能，本件強制執行程序尚未終結等語，洵屬正當
  。
四綜上所述，原法院駁回抗告人聲明異議，尚有未洽，抗告意旨
  指摘原裁定不當，聲明廢棄，為有理由，爰將原裁定廢棄，發
  回原法院另為妥適之處置。
五據上論結，本件抗告為有理由。依強制執行法第30條之1、民
  事訴訟法第492條，裁定如主文。
中    華    民    國    99    年    10    月    29    日
                    民事第十一庭
                        審判長法  官  吳謀焰
                              法  官  李瑜娟
                              法  官  李昆曄
正本係照原本作成。
不得再抗告。
中    華    民    國    99    年    10    月    29    日
                              書記官  莊昭樹

司法院資訊處製作；財團法人民間司法改革基金會備份。
